臺灣臺中地方法院民事判決
111年度中簡字第1810號
原      告  林永祥  

被      告  永聯小客車租賃有限公司


法定代理人  吳長壽  
上列當事人間請求確認本票債權不存在事件，本院於民國111 年
10月31日言詞辯論終結，判決如下︰
　　主　　　文
確認被告持有如附表所示之本票債權對原告之票據債權不存在。
訴訟費用由被告負擔。
    事實及理由
壹、程序事項：
　　按確認法律關係之訴，非原告有即受確認判決之法律上利益
    者，不得提起，民事訴訟法第247 條第1 項前段定有明文。
    而所謂即受確認判決之法律上利益，係指因法律關係之存否
    不明確，致原告在私法上之地位有受侵害之危險，而此項危
    險得以對於被告之確認判決予以除去之者而言（最高法院42
    年台上字第1031號民事裁判意旨參照）。經查，被告持如附
    表所示之本票（下稱系爭本票）向本院聲請裁定准予強制執
    行，經本院以110 年度司票字第7221號裁定准許，惟兩造就
    系爭本票債權請求權是否存在有所爭執，足見系爭本票債權
    請求權法律關係存否並不明確，致原告在私法上之地位有受
    侵害之危險，而此項危險得以對被告之確認判決除去之，是
    原告提起本件訴訟有即受確認判決之法律上利益，合先敘明
    。
貳、實體事項　
一、原告主張：被告持有之系爭本票並非原告所簽發，其上之簽
    名亦非原告所書寫，鈞院有所不察，竟裁定准予強制執行，
    有害原告之權益；此外，亦否認被告抗辯系爭車輛於租賃期
    間受有損害等語。為此，爰提起本件訴訟，並聲明：確認被
    告持有如附表所示之本票債權對原告不存在。
二、被告則以：原告於民國91年11月20日向被告租賃車牌號碼00
    -0000號自用小客車（下稱系爭車輛），並開立系爭本票為
    擔保，兩造為直接前後手；然原告於租賃期間，不慎造成系
    爭車輛受損，被告因此向鈞院提起本票裁定等語，並聲明：
    原告之訴駁回。
三、本院之判斷：
　㈠被告持系爭本票向本院聲請本票裁定強制執行，經本院裁定
    准予對原告為強制執行等情，有系爭本票裁定在卷可稽（本
    院卷第19至21頁），並經本院調取110年度司票字第7221號
    本票裁定卷宗核閱無訛，此部分事實堪以認定。
　㈡按票據固為無因證券，即執票人行使票據權利時，固勿庸負
    擔原因關係存在之證明，惟此乃以票據之真正為前提。而發
    票人對於票據之真正有爭執時，則執票人對於票據之真正，
    即負有舉證責任（最高法院50年台上字第1659號裁判要旨參
    照）。故發票人即原告主張本票並非其所簽發，對票據權利
    人即被告提起之確認本票債權不存在之訴者，應由票據權利
    人之被告就本票為真正之事實，先負舉證責任。經查，原告
    雖否認系爭本票為其簽發，惟系爭本票經本院囑託內政部警
    政署刑事警察局進行筆跡、指紋鑑定後，指紋鑑定結果認：
    系爭本票上發票人欄位「林永祥」之指紋，與原告之左拇指
    指紋相同（本院卷第53至55頁），另字跡鑑定結果亦認為：
    系爭本票與汽車出租約定切結書上「林永祥」字跡，其字體
    結構及運筆方式，亦與原告簽名字跡相符（本院卷第77頁）
    ，系爭本票確係由原告所簽發之事實，堪以認定，是原告辯
    稱系爭本票並非由其簽發，即非可採。
　㈢次按當事人主張有利於己之事實者，就其事實有舉證之責任
    ，民事訴訟法第277條定有明文。另按票據乃文義證券及無
    因證券，票據上之權利義務悉依票上所載文義定之，與其基
    礎之原因關係各自獨立，票據上權利之行使不以其原因關係
    存在為前提。執票人行使票據上權利時，就其基礎之原因關
    係確係有效存在不負舉證責任。且若票據債務人以自己與執
    票人間所存抗辯之事由對抗執票人，依票據法第13條規定觀
    之雖非法所不許，仍應先由票據債務人就該抗辯事由之基礎
    原因關係負舉證之責任。惟當票據基礎之原因關係確立後，
    法院就此項原因關係進行實體審理時，當事人於該原因關係
    是否有效成立或已否消滅等事項有所爭執，即應適用各該法
    律關係之舉證責任分配原則，而非猶悉令票據債務人負舉證
    責任（最高法院105年度台簡上字第1號判決意旨參照）。
　⒈本件原告主張系爭本票債權不存在，依上開說明，自應由原
    告先就系爭本票之基礎原因關係負舉證責任。經查，系爭本
    票為原告所親簽，業經本院認定如前，而系爭本票係為擔保
    原告於租賃系爭車輛期間因租賃車輛損害所生之債務而開立
    ，則有汽車出租約定切結書附卷可查（本院卷第45頁），亦
    為被告所不爭執，則被告抗辯系爭本票原因關係原告為擔保
    系爭車輛損害所生之債務而簽發，堪以採認。
　⒉被告固辯稱原告損壞系爭車輛，惟依上開說明，此項損害賠
    償請求權之成立，應適用各該法律關係之舉證責任分配原則
    ，即由主張此一對己有利事實之被告負舉證責任。然被告就
    系爭車輛受有何損害及修復金額為何等節，並未提出相關證
    據供本院審酌，本院實難僅以被告單方陳述逕認被告對原告
    之賠償請求權構成要件該當；此外，被告迄自本院言詞辯論
    終結前，均未再舉證以佐其說，則被告此部分抗辯，即非可
    取。
四、綜上，原告訴請確認被告所持有如附表所示本票，對原告之
    票據債權不存在要屬有據，為有理由，應予准許。
五、依民事訴訟法第389 條第1 項第3 款規定，適用簡易程序所
    為被告敗訴之判決，固應依職權併為假執行之宣告，惟本件
    判決主文第1 項為確認判決，其性質本不得為假執行宣告，
    爰不併為准予假執行宣告，附此敘明。　　
六、訴訟費用負擔之依據：民事訴訟法第78條。　　
中　　華　　民　　國　　111 　年　　11　　月　　16　　日
                  臺灣臺中地方法院臺中簡易庭
                              法　官　陳航代
以上正本係照原本作成。
如不服本判決，應於送達後20日內，向本院提出上訴狀並表明上
訴理由，如於本判決宣示後送達前提起上訴者，應於判決送達後
20日內補提上訴理由書（須附繕本）。如委任律師提起上訴者，
應一併繳納上訴審裁判費。 
中　　華　　民　　國　　111 　年　　11　　月　　16　　日
                              書記官  王梓芸
　　　　　　　　　　　　　　　
附表：
票據號碼 票面金額 (新台幣) 發票人 發  票  日 (民國) 到  期  日 (民國) TH014365  150萬元 林永祥 110年9月20日 空  白